【裁判字號】    97,訴,1446
【裁判日期】    970616
【裁判案由】    違反毒品危害防制條例
【裁判全文】
臺灣彰化地方法院刑事判決              97年度訴字第1446號
公  訴  人  臺灣彰化地方法院檢察署檢察官
被      告  甲○○
                    （另案於臺灣彰化監獄執行中）
上列被告因違反毒品危害防制條例案件，經檢察官提起公訴（九
十七年度毒偵字第一六八九號），本院裁定依簡式審判程序審理
，判決如下：
    主  文
甲○○施用第一級毒品，累犯，處有期徒刑玖月。
    事  實
一、甲○○前曾因施用毒品案件，經本院裁定送強制戒治後，於
    民國八十九年十一月三日執行完畢釋放。又於前開強制戒治
    處分執行完畢釋放後五年內，復自九十四年七月十六日起至
    九十五年一月二十五日止，因施用第一級毒品，經本院於九
    十五年四月三日以九十四年度訴字第一八九八號判決判處有
    期徒刑一年二月確定；另於九十五年五月二日，因侵占案件
    ，經本院以九十五年度彰簡字第一八０號判決判處有期徒刑
    三月確定；再於九十五年五月二十二日，因施用第二級毒品
    案件，經本院以九十五年度彰簡字第三０四號判決判處有期
    徒刑六月確定；上開案件嗣經定應執行刑為有期徒刑一年九
    月，入監執行後，適逢中華民國九十六年罪犯減刑條例施行
    ，經減刑後甫於九十六年七月十六日執行完畢。詎其仍不知
    悔改，復基於施用第一級毒品海洛因之犯意，於九十七年三
    月六日晚間八、九時許，在彰化縣彰化市○○街一二九號櫻
    山大飯店二０六室，以將海洛因攙水後再以針筒注射之方式
    ，施用第一級毒品海洛因一次。嗣於九十七年三月九日晚間
    十時許，在上開飯店樓下騎樓為警盤查後，於未被有偵查犯
    罪職權之機關或公務員發覺前，即主動向員警供述其涉有施
    用海洛因之犯行，並接受採尿送驗，結果呈嗎啡陽性反應。
二、案經彰化縣警察局彰化分局報請臺灣彰化地方法院檢察署檢
    察官偵查起訴。
    理  由
一、上開事實，業據被告甲○○於本院審理時坦承不諱，且被告
    於九十七年三月九日為警採集之尿液，經送詮昕科技股份有
    限公司檢驗結果，確呈嗎啡陽性反應，此有彰化縣警察局彰
    化分局委託檢驗尿液代號與真實姓名對照認證單及詮昕科技
    股份有限公司出具之濫用藥物尿液檢驗報告等附卷可稽，被
    告自白核與事實相符。
二、按毒品危害防制條例於九十二年七月九日修正公布，自九十
    三年一月九日施行，其中第二十條、第二十三條將施用毒品
    之刑事處遇程序，區分為「初犯」及「五年內再犯」、「五
    年後再犯」。依其立法理由之說明：「初犯」，經觀察、勒
    戒或強制戒治後，應為不起訴處分或不付審理之裁定；經觀
    察、勒戒或強制戒治執行完畢釋放後，「五年內再犯」者，
    因其再犯率甚高，原實施之觀察、勒戒及強制戒治既已無法
    收其實效，爰依法追訴或裁定交付審理。至於經觀察、勒戒
    或強制戒治執行完畢釋放後，「五年後再犯」者，前所實施
    之觀察、勒戒或強制戒治已足以遮斷其施用毒品之毒癮，為
    期自新及協助其斷除毒癮，仍適用「初犯」規定，先經觀察
    、勒戒或強制戒治之程序。從而依修正後之規定，僅限於「
    初犯」及「五年後再犯」二種情形，始應先經觀察、勒戒或
    強制戒治程序。倘被告於五年內已再犯，經依法追訴處罰，
    縱其第三次（或第三次以上）再度施用毒品之時間，在初犯
    經觀察、勒戒或強制戒治執行完畢釋放五年以後，已不合於
    「五年後再犯」之規定，且因已於「五年內再犯」，顯見其
    再犯率甚高，原實施觀察、勒戒或強制戒治，已無法收其實
    效，即應依該條例第十條處罰（最高法院九十五年第七次刑
    事庭會議決議參照）。查本件被告前曾因施用毒品案件，經
    本院裁定送強制戒治後，於八十九年十一月三日執行完畢釋
    放，又於前開強制戒治處分執行完畢釋放後五年內，復自九
    十四年七月十六日起至九十五年一月二十五日止，因施用第
    一級毒品，經本院於九十五年四月三日以九十四年度訴字第
    一八九八號判決判處有期徒刑一年二月確定，此有臺灣彰化
    地方法院檢察署刑案資料查註紀錄表及臺灣高等法院被告全
    國前案紀錄表等在卷可憑，是本件被告並不合於「五年後再
    犯」之規定，揆諸上開說明，被告所為已符合毒品危害防制
    條第二十三條第二項之所定之追訴要件，並無「初犯」規定
    之適用，自毋須再重新施予觀察、勒戒之處遇程序，而應直
    接訴追處罰。從而，本件被告施用第一級毒品之犯行明確，
    自應依法論科。
三、核被告所為，係犯毒品危害防制條例第十條第一項之施用第
    一級毒品罪。被告於施用前持有第一級毒品海洛因之低度行
    為，應為施用之高度行為所吸收，不另論罪。又被告前於九
    十五年四月三日，因施用第一級毒品案件，經本院以九十四
    年度訴字第一八九八號判決判處有期徒刑一年二月確定；另
    於九十五年五月二日，因侵占案件，經本院以九十五年度彰
    簡字第一八０號判決判處有期徒刑三月確定；再於九十五年
    五月二十二日，因施用第二級毒品案件，經本院以九十五年
    度彰簡字第三０四號判決判處有期徒刑六月確定；上開案件
    嗣經定應執行刑為有期徒刑一年九月，入監執行後，適逢中
    華民國九十六年罪犯減刑條例施行，經減刑後甫於九十六年
    七月十六日執行完畢，有上揭臺灣高等法院被告全國前案紀
    錄表及臺灣彰化地方法院檢察署刑案資料查註紀錄表等附卷
    可參，被告受有期徒刑執行完畢後，五年以內故意再犯本件
    有期徒刑以上之罪，為累犯，應依刑法第四十七條第一項規
    定，加重其刑。又本件之施用犯行，係被告於未被有偵查犯
    罪職權之機關或公務員發覺前，即主動向員警陳明該犯罪事
    實，自首而接受裁判，有被告警詢筆錄可按，核與自首之要
    件相當，併依刑法第六十二條前段規定減輕其刑，並先加後
    減之。爰審酌被告前有多次毒品之前科，且甫因施用毒品案
    件經減刑後執行完畢，仍不知警惕，復曾執行強制戒治處分
    ，猶未能戒除毒癮，竟又再次施用毒品，顯乏禁絕毒害之決
    心，暨其犯後尚能坦認犯行，頗有悔悟之心等一切情狀，量
    處如主文所示之刑，以資儆懲。
據上論斷，應依刑事訴訟法第二百七十三條之一第一項、第二百
九十九條第一項前段，毒品危害防制條例第十條第一項，刑法第
十一條前段、第四十七條第一項、第六十二條前段，判決如主文
。
本案經檢察官蔡曉崙到庭執行職務。
中    華    民    國    97    年    6     月    16    日
                            刑事第六庭
                                法  官  王義閔
以上正本證明與原本無異。
如不服本判決，應於判決送達後10日內，向本院提出上訴書狀，
上訴書狀應「敘述具體上訴理由」，並按他造當事人之人數附繕
本。「切勿逕送上級法院」。
中    華    民    國    97    年    6     月    16    日
                                書記官  陳秀鳳
附錄本案論罪科刑法條全文：
毒品危害防制條例第10條
施用第一級毒品者，處6月以上5年以下有期徒刑。
施用第二級毒品者，處3年以下有期徒刑。


司法院資訊處製作；財團法人民間司法改革基金會備份。
